臺灣桃園地方法院交通事件裁定　　　　 96年度交聲字第768號
異　議　人
即受處分人　欣隆交通股份股份有限公司
法定代理人　林后鍵
原處分機關　交通部公路總局新竹區監理所桃園監理站
上列異議人即受處分人因違反道路交通管理處罰條例案件，不服
交通部公路總局新竹區監理所民國96年10月3 日桃監裁罰字第裁
52-DB0000000號裁決書所為之處分，聲明異議，本院裁定如下：
    主  文
原處分撤銷。
欣隆通運股份有限公司汽車所有人，於汽車裝載時，裝載整體物
品有超重而未請領臨時通行證，處罰鍰新臺幣肆仟伍佰元，並記
車牌號碼250-HE號營業貨運曳引車之汽車違規紀錄壹次。
    理  由
一、原處分意旨略以：異議人即受處分人欣隆通運股份有限公司
    所有之250-HE號營業貨運曳引車，於民國96年8 月13日下午
    3 時9 分許，行經桃園縣大溪鎮○○○路段時，因有裝載整
    體物超載八千四百公斤之違規，爰依道路交通管理處罰條例
    第29條之2 第3 項規定，裁處異議人罰鍰新臺幣一萬九千元
    ，並記汽車違規紀錄1 次。
二、聲明異議意旨略以：異議人所有之上開營業貨運曳引車，於
    96年8 月13日下午3 時9 分許，在桃園縣大溪鎮○○○路段
    ，雖因裝載整體物（挖土機）違規超重八千四百公斤為警方
    攔檢舉發，然本件曳引車所裝載之物為整體物，故本件違規
    應依道路交通管理處罰條例第29條第1 項第2 款有關裝載整
    體物品超重之規定裁罰。
三、系爭法條依據：
  (一)按道路交通管理處罰條例第29條第1 項第2 款規定：汽車裝
    載時，有裝載整體物品有超重、超長、超寬、超高，而未請
    領臨時通行證，或未懸掛危險標識之情形者，處汽車所有人
    新臺幣（下同）3,000 元以上9,000 元以下罰鍰，並責令改
    正或禁止通行，又同條第2 項規定：汽車裝載，違反前項第
    1 款至第4 款規定者，並記汽車違規紀錄1 次（下稱：裝載
    整體物品超重之規定）。
  (二)另按道路交通管理處罰條例第29條之2 第1 項規定：汽車裝
    載貨物超過核定之總重量、總聯結重量者，處汽車所有人罰
    鍰，並記汽車違規紀錄1 次，其應歸責於汽車駕駛人時，除
    依第3 項規定處汽車駕駛人罰鍰及依第63條第1 項第2 款規
    定記點外，並記該汽車違規紀錄1 次；又同條第3 項則規定
    ：有前2 項規定之情形者，應責令改正或當場禁止通行，並
    處10,000元罰鍰，超載10公噸以下者，以總超載部分，每1
    公噸加罰1,000 元；超載逾10公噸至20公噸以下者，以總超
    載部分，每1 公噸加罰2,000 元；超載逾20公噸至30公噸以
    下者，以總超載部分，每1 公噸加罰3,000 元；超載逾30公
    噸者，以總超載部分，每1 公噸加罰5,000 元。未滿1 公噸
    以1 公噸計算（下稱：裝載貨物超過核定總重量之規定）。
  (三)是以，道路交通管理處罰條例就「裝載整體物品超重」及「
    裝載貨物超過核定總重量」，確實分別定有其違規要件及應
    如何處罰之規定，合先敘明。
四、本院經查：
  (一)異議人所有之上開營業貨運曳引車於上開時、地，因裝載挖
    土機之整體物，經警方會同司機過磅，測得該車超載八千四
    百公斤乙情，為異議人所不爭執，且有地磅記錄單1 紙在卷
    可稽，堪認屬實。
  (二)是本件有疑者在於異議人此項違規，究應論以裝載整體物超
    重之違規？抑或裝載貨物超過核定總重量之違規？抑或兼而
    有之，而應依「一行為違反數個行政法上之義務規定而應處
    罰鍰者，依法定罰鍰額最高之規定裁處」之規定予以論處？
    茲分述如下：
    (1)道路交通管理處罰條例就「裝載整體物品超重」及「裝載
      貨物超過核定總重量」分別定有明文，已如前述，而自文
      義解釋觀之，「貨物」當可包含散裝貨物及「整體物品」
      ，而觀諸該等規定之法律效果，無非同係罰鍰、記汽車違
      規紀錄、當場責令改正或禁止通行，則當裝載之貨物超重
      時，無論其係散裝貨物或整體物品，均可依照「超過核定
      總重量」之相關規定予以論處，如無其他立法目的存在，
      實無另設「裝載整體物超重」之規定。
    (2)再從道路交通安全規則第80條第1 項規定：「貨車有：1.
      裝載整體物品之長度、高度、寬度超過同規則第79條之規
      定者；2.裝載整體物品之軸重、總重量或總聯結重量超過
      同規則第38條第1 項第2 款、第3 款限制者，應填具申請
      書，繪製裝載圖，向起運地或車籍所在地公路監理機關申
      請核發臨時通行證，憑證行駛」等內容觀之，其就貨車裝
      載整體物品超重時，應如何憑證行駛亦規定甚詳，顯見此
      一憑證行駛之容許，當有其必要性與目的性。因之，當用
      路人違反此一行政法上之作為義務時，本應就此設有明文
      予以處罰，方能落實上開規定之要求，免於使之淪為具文
      ，亦可兼顧裝載整體物行駛於路上之實際需求與保障民眾
      用路權利，此應係道路交通管理處罰條例需就「裝載整體
      物超重」另設規定之立法本意，蓋其係違反上開應申請憑
      證之作為義務，與單純裝載貨物超重之違反禁誡規定不盡
      相同，自不能不顧上開立法意旨，純從形式上認定此係一
      行為同時違反二種以上之義務規定。
    (3)再從道路交通管理處罰條例第29條之立法及修正沿革之過
      程觀之：
      64年7 月24日修正第29條：汽車裝載有左列情形之一者
        ，處汽車所有人或駕駛人300 元以上、600 元以下罰鍰
        ，並責令改正或禁止通行：「一、『裝載貨物超過核定
        之總重量』，或超過所行駛橋樑規定之載重限制者。二
        、裝載貨物超過規定之長度、寬度、高度者。三、『裝
        載整體物品有超重、超長、超寬、超高情形』，未經核
        准發證，或未依規定路線、時間行駛，或未懸掛危險標
        識者。」。
      86年1 月22日修正第29條：汽車裝載時，有左列情形之
        一者，處汽車所有人新臺幣3,000 元以上9,000 元以下
        罰鍰，並責令改正或禁止通行：「一、『裝載貨物超過
        核定之總重量者。』二、裝載貨物超過規定之長度、寬
        度、高度者。三、『裝載整體物品有超重、超長、超寬
        、超高，而未請領臨時通行證』，或未懸掛危險標識者
        ，... 」。
      90年1 月17日修正第29條：汽車裝載時，有左列情形之
        一者，處汽車所有人新臺幣3,000 元以上9,000 元以下
        罰鍰；並責令改正或禁止通行：「一、裝載貨物超過規
        定之長度、寬度、高度者。二、『裝載整體物品有超重
        、超長、超寬、超高，而未請領臨時通行證』，或未懸
        掛危險標識者，... 」。
      足見上開規定顯然均就整體物與一般之貨物，於同條之不
      同款處為不同之處理，此益證該條例從未混淆此二者之不
      同，亦從未在歷次修正中檢討該等規範有無重複規定而有
      予以增刪修正之處。
  (三)是以，同條例第29條第1 項第2 款係針對裝載「整體物品」
    ，處罰其「超重而未請領臨時通行證」之違規之特別規定，
    自無另行適用同條例第29條之2 第1 項、第3 項針對「裝載
    不含整體物品之貨物」，處罰其「超過核定之總重量」之違
    規之規定之餘地。原處分機關捨正確之規定不予援用，其適
    用法律顯然有誤。
五、綜上所述，本件異議人所有之上開營業貨運曳引車所載運之
    物既為挖土機，係不可分割之整體物，其載重超重又未請領
    臨時通行證，業據認定如前，揆諸上開說明，自應依該條例
    第29條第1 項第2 款、第2 項之規定處罰，原處分機關誤依
    上開條例第29條之2 第1 項、第3 項規定予以裁罰，於法不
    合，異議人對此予以指摘，為有理由，應由本院將原處分撤
    銷，改處如主文第二項所示之處罰。
六、據上論斷，應依道路交通案件處理辦法第20條前段，道路交
    通管理處罰條例第29條第1 項第2 款、第2 項，裁定如主文
    。
中　　華　　民　　國　　96　　年　　12　　月　　31　　日
                  交通法庭    法  官  魏于傑
以上正本證明與原本無異。
如不服本裁定，應於裁定送達後5 日內向本院提出抗告狀。
　　　　　　　　　　　　　　　書記官　林怡君
中　　華　　民　　國　　97　　年　　1 　　月　　8 　　日
